【裁判字號】    89,上易,4133
【裁判日期】    891207
【裁判案由】    傷害
【裁判全文】
臺灣高等法院刑事判決                          八十九年度上易字第四一三三號
    上  訴  人
    即  被  告  甲○○
右上訴人因傷害案件，不服臺灣基隆地方法院八十九年度易字第三七九號，中華民國
八十九年九月二十八日第一審判決（起訴案號：臺灣基隆地方法院檢察署八十九年度
偵字第二二三二號）提起上訴，本院判決如左：
    主  文
上訴駁回。
    事  實
一、甲○○與袁信績為鄰居關係，平日相處不睦，民國八十九年五月二十六日上午十
    一時許，適有社區大樓清潔工在大樓社區服務中心旁，相互閒言他人間男女關係
    之玩笑是非，其中一人清潔工並言及係聽甲○○說的，袁信績在旁聽到，亦附和
    聲稱甲○○喜歡說這種玩笑話，不料為甲○○聽聞之後，即與袁信績在社區大樓
    警衛室前發生口角，嗣後甲○○心有不甘，又前往袁信績位於基隆市○○街四九
    ○之一號四樓住處質問，二人在該住處門口又起爭執，甲○○竟基於傷害人身體
之犯意，出手抓傷並咬傷袁信績，致袁信績受有臉部、雙前臂多處○．一×○．
    二公分至四×三公分皮膚瘀腫 (含八處前臂破皮）。
二、案經袁信績訴請臺灣基隆地方法院檢察署檢察官偵查起訴。
    理  由
一、訊據被告甲○○矢口否認有何右揭傷害犯行，辯稱當時係告訴人先抓伊頭髮，伊
    始被迫自衛，乃以手、腰撞及以口咬告訴人云云。惟查右揭犯罪事實，業據告訴
    人袁信績指述甚明，如於偵查時指稱：「當天我看二個清潔工在吵架，其中一個
    是我們大樓的清潔工，我幫他講話，我說他不會造謠說另外一個清潔工，與主任
    有不正常的關係，我曾聽甲○○說男女關係的玩笑話，當天就是因為另一棟大樓
    清潔工，質問我們清潔工說為何她說與我們主任有染，我們清潔工說他沒有說，
    對方說他是聽甲○○說的，接著我說甲○○喜歡說這種玩笑話，當天早上十時在
    大樓一樓社區服務中心旁。後來天甲○○來案門鈴，我就來開門，我叫她不要到
    我家來，她就出手打我及抓我的手及咬我的手」等語甚明（偵查卷第九頁背面）
    。而告訴人袁信績被打之後，身受臉部、雙前臂多處○．一×○．二公分至四×
    三公分皮膚瘀腫 (含八處前臂破皮），亦有驗傷單一紙在卷可稽，參以被告亦自
    承當時曾以肢體衝撞及口咬告訴人，足見告訴人指述非無的放矢，至於被告於原
    審先辯稱係告訴人先行動手毆打伊，惟於本院審理時又改稱告訴人並未打伊，而
    只是抓伊頭髮等語，其前後辯解不一，況案發時，當場在告訴人屋內之告訴人配
    偶江國材證稱未見事發經過，同時被告謂告訴人從後面抓其頭髮，果如此，被告
    何能咬傷及抓傷告訴人之臉部、雙前臂部？且被告亦無法提出任何證據足以認定
    告訴人身體實施任何侵害行為，且被告係主動至告訴人家中質問，而引起衝突，
    顯非單純告訴人片面對被告實施不法侵害，致被告不得不為防衛之行為，是被告
    所辯尚難採信，其犯罪之事證明確，犯行業堪認定，應依法論科。
二、核被告甲○○所為，係犯刑法第二百七十七條第一項之傷害罪。原審認被告罪證
    明確，援引刑法第二百七十七條第一項、第四十一條、第七十四條第一款，罰金
    罰鍰提高標準條例第一條前段、第二條之規定，並審酌被告審酌被告之品行、犯
    罪之動機、目的、手段、犯罪時所受之刺激、被害人所受傷害程度及被告犯罪後
    之態度等一切情狀，量處拘役二十日，並諭知易科罰金之折算標準。另審酌被告
    未曾受有期徒刑以上刑之宣告，有臺灣基隆地方法院檢察署刑案資料查註紀錄表
    在卷可參，其僅因細故發生口角因一時氣憤難忍而觸法，情節並非嚴重，且已有
    身孕，即將臨盆，經此刑之宣告應能知所警惕而無再犯之虞，因認所宣告之刑以
    暫不執行為當，爰併予宣告緩刑二年，以啟自新。認事用法均無不合，量刑亦屬
    妥適。被告上訴意旨猶指伊並未與告訴人袁信績發生口角，而是其他人在爭吵，
    袁信績誤會伊而破口罵伊，伊未回應。事隔半小時，伊心想告訴人對伊有所誤會
    ，因而至四樓告訴人家，與告訴人溝通。告訴人開門看到伊就破口大罵，且以雙
    手推伊同時把伊手上的菜、鮮乳、手提電話及皮包丟在地上，抓住伊的頭髮，用
    力往下拉，久不鬆手，伊為了保護肚子裡的胎兒，情急之下，出於自衛，用嘴咬
    了告訴人的手，這時告訴人才鬆開手。事實經過告訴人袁永績配偶江國材均在場
    親眼目睹，當時伊尚請江國材協助報警，惟事後江國材證稱未見事發經過，顯然
    證詞不實，協助其妻袁永信逃避刑責。事發之日，伊為懷孕十週的孕婦，雙手提
    著菜，況告訴人的先生也在場，伊毫無任何能力與意圖與告訴人爭吵云云。然查
    右揭事實業具告訴人指訴明確，且被告於原審及本院審理時所供稱告訴人打伊之
  過程並不一致，有如上述，又證人江國材係告訴人之配偶，如有意偏袒告訴人，
    衡情儘可證稱被告有毆打告訴人，惟其係證稱未目睹打架經過，顯見其並未偏袒
    告訴人，其證詞自屬可採。被告所辯無非卸責之詞，核不足採，是其上訴各詞，
    核無理由，應予駁回。
據上論斷，應依刑事訴訟法第三百六十八條，判決如主文。
本案經檢察官吳慎志到庭執行職務。
中    華    民    國    八十九    年     十二       月        七        日
                          臺灣高等法院刑事第十七庭
                              審判長法  官  陳  正  雄
                                    法  官  林  勤  純
                                    法  官  許  錦  印
右正本證明與原本無異。
不得上訴。
                                    書記官  黃  德  煌
中    華    民    國    八十九    年     十二       月       十一       日
附錄本判決論罪科刑法條全文：
刑法第二百七十七條第一項：
傷害人之身體或健康者，處三年以下有期徒刑、拘役或一仟元以下罰金。


司法院資訊處製作；財團法人民間司法改革基金會備份。
